最高法院民事判決　　　　　　　　　　　　　　　八十七年度台上字第一○五五號
　　上　訴　人　元修武
　　被 上訴 人　蕭約民
右當事人間請求清償借款事件，上訴人對於中華民國八十六年七月二十一日台灣高等
法院台中分院第二審判決（八十六年度上字第二四六號），提起上訴，本院判決如左
：
    主  文
原判決廢棄，發回台灣高等法院台中分院。
    理  由
本件上訴人主張：被上訴人於民國八十一年間，先後向伊借款新台幣（下同）五十萬
元，並交付被上訴人及訴外人唐冠實業股份有限公司（下稱唐冠公司）共同簽發之支
票二張，詎屆期支票不獲兌現，被上訴人亦置之不理等情。爰本於消費借貸之法律關
係，求為命被上訴人給付伊五十萬元，並加付法定遲延利息之判決。
被上訴人則以：系爭款項係訴外人唐冠公司所借，並非伊借款等語，資為抗辯。
原審維持第一審所為上訴人敗訴之判決，係以：上訴人主張被上訴人向其借款五十萬
元之事實，固據其提出被上訴人及訴外人唐冠公司共同簽發萬通商業銀行台中分行，
第0000000、0000000號，面額各二十五萬元之支票二張為證。惟查支
票係無因證券，執票人取得支票之原因不一而足，徒憑支票之執有，尚不能認定其係
因消費借貸而取得。且該支票若為被上訴人個人借款所開立，亦無須邀同唐冠公司為
共同發票人。另據證人胡少林於第一審證稱：「八十一年間我在唐冠公司擔任副董事
長，上訴人是董事，被上訴人是董事長，八十一年間唐冠公司向上訴人借了七十萬元
，已還了二十萬元，現尚欠五十萬元。二十萬元是我經手借的，也是我經手還二十萬
元，當時唐冠公財務週轉困難，故向上訴人借款，以使公司度過難關，五十萬元是被
上訴人和監察人向上訴人借的，也是公司要用的」等語。核與唐冠公司會議紀錄、債
務轉入債權股東持股分配表所載情節相符，足徵被上訴人所辯系爭款項係唐冠公司所
借，尚可採信。系爭款項既非被上訴人所借，上訴人基於消費借貸之法律關係，訴請
被上訴人償還，即屬無據等詞，為其判斷之基礎。
按判決理由項下，應記載關於攻擊或防禦方法之意見，民事訴訟法第二百二十六條第
三項定有明文，法院為原告敗訴之判決，而其關於攻擊方法之意見有未記載於判決理
由項下者，即為同法第四百六十九條第六款所謂判決不備理由。查上訴人於原審主張
系爭借款如係唐冠實業股份有限公司所借者，何以唐冠公司名義之支票，由被上訴人
共同簽發該二張支票﹖可見被上訴人因無支票可用及以其為公司董事長，乃私自取用
該支票供為自己向上訴人借款之用，否則被上訴人自無於該支票發票人處簽名之必要
，尤其該公司帳簿，並無所謂上訴人借款五十萬元給唐冠公司之記載，更無支付該五
十萬元利息之記載，足證系爭款項係被上訴人私人向上訴人所借，而非唐冠公司所借
甚明等語（見原審卷第二一頁）；又被上訴人於一審辯稱「借款或貸款必須用公司名
義，借款以個人為對象，由監察人裘先民、副董胡少林共同擔保之，因此上訴人才先
後借給公司五十萬元」云云（見一審卷第一五頁背面），上訴人乃聲請傳訊裘先民、
胡少林以查明真相（見原審卷第三九頁背面），惟原審對上訴人上開二項攻擊方法，
並未在判決理由項下記載其取捨意見，遽維持第一審駁回上訴人之訴之判決，自屬違
背法令。次查證人胡少林於第一審證稱：「當時唐冠公司財務週轉困難，故向上訴人
借款，以使公司度過難關，五十萬元是被上訴人和監察人向上訴人借的，也是公司要
用的」等語。究為被上訴人以唐冠公司名義向上訴人借款，抑為上訴人和監察人向上
訴人借款以供公司週轉，證詞含混，此攸關上訴人得否為本件之請求，原審並未明確
調查審認，遽為上訴人不利之判決，即欠允洽。上訴論旨，指摘原判決不當，求予廢
棄，非無理由。
據上論結，本件上訴為有理由，依民事訴訟法第四百七十七條第一項、第四百七十八
條第一項，判決如主文。
中      華      民      國    八十七    年      五      月      八      日
                              最高法院民事第一庭
                                  審判長法官  李  錦  豐
                                        法官  楊  鼎  章
                                        法官  李  慧  兒
                                        法官  顏  南  全
                                        法官  葉  賽  鶯
      右正本證明與原本無異
                                              書  記  官
中      華      民      國    八十七    年      五      月    二十六    日
